臺灣臺中地方法院交通事件裁定　　　　　96年度交聲字第41號
原處分機關　交通部公路總局臺中區監理所
受處分人　　甲○○
　　　　　　　　　　　樓
上列受處分人因違反道路交通管理處罰條例案件，對於交通部公
路總局臺中區監理所民國九十五年十二月二十九日所為之裁決（
中監違字第裁六０─ＨＣ0000000—一號裁決書），聲明
異議，本院裁定如下：
    主    文
異議駁回。
    理    由
一、原處分機關略以：異議人即受處分人（下稱異議人）甲○○
    所有之車號二四一二─ＨＷ號自小客車，於民國九十四年十
    二月十五日（臺中區監理所聲明異議移送書誤載為九十五年
    二月二十八日）十五時四分許，在台十二線００七Ｋ＋四０
    ０Ｍ處，因「駕車行經有燈光號誌管制之交叉路口闖紅燈」
    之違規事實，經臺中縣警察局交通警察隊依違反道路交通管
    理處罰條例第五十三條第一項逕行舉發。經依本院九十五年
    度交聲字第一０三一號裁定「原處分撤銷，發回交通部公路
    總局臺中區監理所」，原處分機關遂撤銷原裁決書，另製中
    監違字第裁六０─ＨＣ0000000—一號裁決書裁處異
    議人最低罰鍰新臺幣（下同）二千七百元整，並依第六十三
    條第三項記違規點數三點，逾期則依違反道路交通管理事件
    統一裁罰標準表及裁決書處罰主文裁處，於法並無不合等語
    。
二、本件異議人則以：依行政法「一事不二罰」及「從新從輕」
    原則，異議人違規時間在九十四年十二月十五日，係於舊法
    施行期間，依法可扣押車主駕照，故仍應依舊法規定處理，
    讓異議人得以易處吊扣駕駛執照，爰聲明異議云云。
三、按汽車駕駛人，行經有燈光號誌管制之交岔路口闖紅燈者，
    處新臺幣一千八百元以上五千四百元以下罰鍰，道路交通管
    理處罰條例第五十三條第一項定有明文。次按道路交通管理
    處罰條例第八十七條第一項規定：受處分人不服第八條主管
    機關所為之處罰，得於接到裁決書之翌日起二十日內，向管
    轄地方法院聲明異議。人民對於中央或地方機關之行政處分
    ，認為違法或不當，致損害其權利或利益者，得依本法提起
    訴願。但法律另有規定者，從其規定；本法所稱行政處分，
    係指中央或地方機關就公法上具體事件所為之決定或其他公
    權力措施而對外直接發生法律效果之單方行政行為。道路交
    通管理處罰條例第八十七條第一項、訴願法第一條、第三條
    亦分別有明文規定。又按汽車所有人、駕駛人違反道路交通
    管理，經「主管機關裁決後逾十五日未向管轄地方法院聲明
    異議」，或「其聲明異議經法院裁定確定」，而不依裁決或
    裁定繳納罰鍰或不繳送汽車牌照、駕駛執照者，依下列規定
    處理之：罰鍰不繳者，按其罰鍰數額，「易處」吊扣汽車牌
    照或駕駛執照一個月至三個月；不依期限繳送汽車牌照或駕
    駛執照者，吊銷其汽車牌照或駕駛執照。前項第三款之汽車
    所有人、駕駛人如無汽車牌照或駕駛執照可資「易處」吊扣
    時，得就原處分或裁定確定之罰鍰加倍處罰；逾十五日後仍
    不繳納者，移送法院強制執行，修正前道路交通管理處罰條
    例第六十五條第一項第三款、第二項亦有明文。是以修正前
    道路交通管理處罰條例關於處分機關之易處處分，需以受處
    分人於裁決後逾十五日未向法院異議，或異議經法院裁定確
    定，為前提要件。顯見「易處吊照」本身，並非道路交通管
    理處罰條例第八條主管機關所為之「處罰」，而係汽車所有
    人、駕駛人違反道路交通管理，經「主管機關裁決後」，「
    逾十五日未向管轄地方法院聲明異議」，或「其聲明異議經
    法院裁定確定」後，針對「已確定處罰」之執行事項，行政
    主管機關依其職權所為行政裁量權之作用（准否易處吊照之
    表示），依據行政程序法第九十二條、訴願法第三條等規定
    ，性質上為行政處分甚明。
四、經查，本件異議人對於上揭違規事實並未爭執，並有違反道
    路交通管理事件裁決書在卷可憑，異議人違規事實明確，應
    可認定。從而，原處分機關據以援引上開規定，裁處罰鍰二
    千七百元，並依第六十三條第三項記違規點數三點，逾期則
    依裁決書處罰主文規定處罰，並無不當。至於異議人另辯稱
    本件違規事實係於九十四年十二月十五日，明顯是於九十五
    年七月一日新修正之道路交通管理處罰條例實施前所發生，
    故依行政罰法第五條規定仍應依舊法規定處理，讓異議人得
    以易處吊扣駕駛執照云云。然如上所述，主管機關之臺中區
    監理所是否准許易處吊照之行為，並非道路交通管理處罰條
    例第八條主管機關所為之「處罰」，亦非法院得依道路交通
    管理處罰條例第八十七條第一項審查之標的，而係對於已確
    定之處罰（裁處確定），行政主管機關依其職權所為行政裁
    量權之作用，依據行政程序法第九十二條、訴願法第三條等
    規定，性質上為行政處分，如主管機關作成拒絕易處吊扣駕
    照聲請之處分，受處分人就該處分，認為有違法或不當，致
    損害其權利或利益者，依訴願法之規定，應向該管轄之行政
    機關提起訴願以為救濟，方屬合法。本件異議人就該車是否
    得易處吊扣駕照部分之處分，既非屬普通法院之審理範圍，
    其未向該管行政機關（本件為交通部）提起訴願，而逕向本
    院提起異議，即有未洽，亦應駁回。
五、據上論斷，應依道路交通管理處罰條例第八十七條第二項、
    道路交通案件處理辦法第十九條，裁定如主文。
中　　華　　民　　國　　96　　年　　1　　月　 　29　　日
                  交通法庭  法　官  黃炫中
以上正本證明與原本無異。
如不服本裁定，應於送達後五日內，向本院提出抗告狀。
                            書記官　黃珮華
中　　華　　民　　國　　96　　年　　1　　月　　29日
